【裁判字號】    94,簡上,716
【裁判日期】    950623
【裁判案由】    清償債務
【裁判全文】
臺灣臺北地方法院民事判決             94年度簡上字第716號
上  訴  人  美商花旗銀行股份有限公司
法定代理人  甲○○
訴訟代理人  乙○○
被上訴人    丙○○
上列當事人間請求清償債務事件，上訴人對於中華民國94年10月
27日本院臺北簡易庭94年度北簡字第23093號第一審判決提起上
訴，並為訴之追加，本院於95年6月9日言詞辯論終結，判決如下
：
    主      文
原判決關於駁回上訴人後開新台幣柒拾柒萬肆仟佰貳拾元及
其利息之訴部分均廢棄。
被上訴人應給付上訴人新台幣壹佰肆拾捌萬仟捌佰柒拾貳元，
及自民國93年1月20日起至清償日止，按年息20％計算之利息。
第二審及追加訴訟費用，均由被上訴人負擔。
    事實及理由
一、本件上訴人起訴主張：原審共同被告陳傑民（下稱陳傑民）
    於民國90年5月16日，向伊申辦威士信用卡，並與伊訂立信
    用卡契約，領有威士卡之正卡（卡號：00000000000000 00
    ）；另陳傑民於同年月29日邀被上訴人為附卡申請人，向伊
    申辦萬事達信用卡使用，並與伊成立信用卡契約，領有萬事
    達卡之正、附卡（正卡卡號：0000000000000000、附卡卡號
    ：0000 000000000000）；依約陳傑民、被上訴人於領用上
    列正、附卡後，即得於各特約商店記帳消費，陳傑民（即正
    卡持卡人）並應於當期繳款截止日前向伊全部清償，或以循
    環信用方式繳付最低應繳金額，逾期清償者，除喪失期限利
    益外，應另行給付伊按年息20％計算之利息。詎陳傑民自92
    年12月23日起即未依約繳款，目前尚積欠伊威士卡、萬事達
    卡簽帳消費金額各為新台幣 (下同)709,549 元、774,323
    元，及各自92年12月24日、93年1月20日起，均至清償日止
    ，按年息20％計算之約定遲延利息。因被上訴人為萬事達卡
    之附卡持卡人，依約應與正卡持卡人陳傑民負連帶清償責任
    。爰依上列信用卡契約之法律關係，提起本訴等情。求為命
    (一)陳傑民應給付上訴人707, 549元，及自92年12月24日起至
    清償日止，按年息20％計算之利息；(二)陳傑民與被上訴人應
    連帶給付伊774,323元及自93年1月20 日起至清償日止，按
    年息20％計算之利息之判決。原審法院除駁回被上訴人應與
    陳傑民連帶給付774,323元及其利息部分外，其餘則為上訴
    人勝訴之判決，陳傑民就其敗訴部分並未聲明不服，即已確
    定。而上訴人對其敗訴部分，聲明不服，且於本院追加主張
    被上訴人為威士卡之附卡持卡人（附卡卡號：000000000000
    000），應與陳傑民就該卡帳款707,549元及自93年1月20日
    起至清償日止按年息20％計算之約定遲延利息，同負連帶清
    償責任。求為命被上訴人應給付伊707,549元及自93年1月20
    日起至清償日止按年息20％計算之利息之判決。並於本院聲
    明：如主文第1、2項所示。
二、被上訴人則以：伊雖為該2張信用卡之附卡持卡人，但陳傑
    民於申辦該2張信用卡時，即已表明該2張信用卡之正、附卡
    簽帳消費金額其願負全責，故伊自無庸與陳傑民負連帶清償
    責任等語，資為抗辯。並於本院聲明：上訴及追加之訴均駁
    回。
三、查、上訴人主張：陳傑民於90年5月16日、同年月29日分別
    向伊申辦威士卡、萬事達卡，被上訴人則為附卡申請人，並
    與伊成立信用卡契約，領有威士卡、萬事達卡之正、附卡（
    威士卡正卡卡號：0000000000000000、附卡卡號：00000000
    00 00000；萬事達卡正卡卡號：0000000000000000、附卡卡
    號：0000000000000000）。詎陳傑民自92年12月23日起即未
    依約繳款，目前尚積欠伊威士卡、萬事達卡正、附卡簽帳消
    費金額各為新台幣 (下同)709,549 元、774,323元，及各自
    92 年12月24日、93年1月20日起，均至清償日止，按年息20
    ％計算之約定利息等情，有卷附威士信用卡申請書、萬事達
    卡申請書、帳單、消費明細表可憑（見原審卷第5至6頁、第
    8 至9頁、本院卷第33至50頁），並為被上訴人所不爭執（
    見本院卷第65頁反面、第74頁反面），堪信為真。
四、本件應審究者為附卡持卡人即被上訴人應否與正卡持卡人陳
    傑民就系爭帳款負連帶清償責任？茲論述如下：
(一)、查，觀諸系爭信用卡約定條款第3條第1項約定：「正卡持卡
    人得經貴行（指上訴人）同意核發附卡，且正卡持卡人或附
    卡持卡人就各別使用信用卡所生應負帳款互負連帶清償責任
    。」（見原審卷第14頁），且系爭威士卡申請書「附卡申請
    人簽名」欄下方特別載明「請您簽上大名，同意下述聲明：
    」（特別放大字體）「＊持卡人確認業經合理期間詳細審閱
    並完全了解本申請書後列注意事項說明及花旗銀行（指上訴
    人）信用卡約定條款之規定，茲簽名如下以示同意遵守」（
    見本院卷第51頁），而被上訴人於申請時業已成年（見原審
    卷第16頁之戶籍謄本），且其自陳係為至美國唸書才申請上
    列2張信用卡之附卡以供其生活消費之用（見本院卷第74頁
    反面），足見其於申請書「附卡申請人簽名」欄內簽名時，
    即已審閱並知悉信用卡正卡持卡人與附卡持卡人，就各別信
    用卡簽帳消費金額應互負連帶清償責任之約定條款。另被上
    訴人申請萬事達卡附卡係於該威士卡附卡申請之後，且該萬
    事達卡申請書亦有相類之聲明事項（見本院卷第57頁），復
    該2信用卡之約定條款均屬相同（見原審卷第14頁），益證
    ，被上訴人於申請該萬事達卡附卡時，亦已審閱並知悉上列
    信用卡約定條款之規定至明。
(二)、再，依照當事人一方預定用於同類契約之條款而訂定之契約
    ，為加重他方當事人責任之約定或其他於他方當事人有重大
    不利益，按其情形顯失公平者，該部分約定無效，固為民法
    247條之2第2款、第4款所明定。惟88年4月21日民法債編增
    訂該條規定之立法理由，乃鑑於我國國情及工商發展之現況
    ，經濟上強者所預定之契約條款，他方每無磋商變更之餘地
    ，為使社會大眾普遍知法、守法，防止契約自由之濫用及維
    護交易之公平，而列舉4款有關他方當事人利害之約定，而
    為原則上之規定，明定「附合契約」之意義，及各款約定按
    其情形顯失公平時，其約定為無效。是該條第2款、第4款所
    謂「加重他方當事人之責任」及「其他於他方當事人有重大
    不利益」，應係指一方預定之契約條款，為他方所不及知或
    無磋商變更之餘地而言，而所稱「按其情形顯失公平者」，
    則係指依契約本質所生之主要權利義務，或按法律規定加以
    綜合判斷有顯失公平之情形而言（最高法院91年度台上字第
    2336號判決及同院94年度台上字第2340號判決意旨參照）。
    承前所述，被上訴人既於「附卡申請人簽名」欄內簽名時，
    即已審閱並知悉系爭信用卡約定條款之相關規定，則附卡持
    卡人與正卡持卡人間就其各別簽帳消費金額，互負連帶清償
    責任之約定條款，當為其所明知。顯見被上訴人對於系爭信
    用卡約定條款自無不及知或無磋商變更之餘地，亦無對其有
    顯失公平之情形可言。
(三)、依上說明，系爭信用卡約定條款既無顯失公平之情形，則該
    信用卡約定條款即屬有效，故上訴人依據系爭信用卡約定條
    款第3條第1項約定，訴請被上訴人應與陳傑民就系爭威士卡
    、萬事達卡正、附卡簽帳消費金額709,549元、774,323元（
    合計1,48 3,872元）及自93年1月20日起按年息20％計算之
    約定遲延利息，應負連帶清償責任，自屬有據，應予准許。
五、從而，上訴人依信用卡契約之法律關係，訴請被上訴人應與
    陳傑民連帶給付威士卡正、附卡709,549元、萬事達卡正、
    附卡774,323元（合計1,483,872元），及均加計自93年1月
    20 日起按年息20％計算之約定遲延利息，為有理由，應予
    准許。原審就上開應准許之774,323元及其利息部分，為上
    訴人敗訴之判決，尚有未洽，上訴意旨求予廢棄改判，為有
    理由；另關於上訴人追加709,549元及其利息之訴部分，亦
    屬有理由。爰由本院就上訴部分予以廢棄，及追加之訴應併
    予准許，改判如主文第2項所示。
六、本件事證已臻明確，兩造其餘攻擊或防禦方法，經本院審酌
    後，認均與本件之結論無涉，茲不再一一論述，併予敘明。
七、據上論結，本件上訴及追加之訴，均為有理由，依民事訴訟
    法第436條之1第3項、第450條、第78條，判決如文。
中    華    民    國    95    年    6     月    23    日
                 民事第一庭    審判長法  官  詹文馨
                                     法  官  傅中樂
                                     法  官  楊絮雲
以上正本係照原本作成
本判決不得上訴。
中    華    民    國    95    年    6     月    23    日
                                     書記官  高秋芬


司法院資訊處製作；財團法人民間司法改革基金會備份。
